臺灣高等法院交通事件裁定　　　　　　 96年度交抗字第482號
抗　 告　 人
即原處分機關　交通部公路總局臺北區監理所基隆監理站
受 處 分　人　甲○○
上列抗告人因違反道路交通管理處罰條例案件，不服臺灣基隆地
方法院，中華民國96年5月21日所為裁定（96年度交聲字第128號
、135號），提起抗告，本院裁定如下：
    主  文
原裁定撤銷，發回台灣基隆地方法院。
    理  由
一、原處分意旨略以：異議人即受處分人甲○○於民國91年8月7
    日14時15分許，駕駛車牌號碼LP-7459號自用小客車，行經
    國道3號公路北上16公里處，因未懸掛前號牌行駛公路，有
    (一)未帶駕照、(二)未懸掛前號牌行駛公路之違規，為內政部警
    政署國道公路警察局公路第九隊執勤警員攔停，就上開違規
    事實填製內政部警政署公路警察局公警局交字第Z00000000
    號舉發違反道路交通管理事件通知單舉發，並於舉發通知單
    之事實欄為分別填記。嗣經交通部公路總局臺北區監理所基
    隆監理站（以下簡稱基隆監理站）於96年4月16日分別以基
    監字第裁42-Ｚ00000000號裁決書裁處異議人因持逾期駕駛
    執照駕車之違規行為而罰鍰新台幣（以下同）3,600元，扣
    繳駕照，以基監字第裁42-Ｚ00000000-1號裁決書裁處異議
    人因領有號牌未依規定懸掛而罰鍰5,800元，並牌照吊銷。
二、原裁定意旨略以：本件原處分機關所為之裁決，由違規時間
    （91年8月7日）、舉發日期（91年8月7日）起至裁決之日（
    96年4月16日）止，已逾4年8個月之久，有卷附舉發違反道
    路交通管理事件通知單及違反道路交通管理事件裁決書各一
    紙可稽，此顯逾上開違反道路交通管理事件統一裁罰標準及
    處理細則第44條第1項裁決期限之規定且屬情節重大，經本
    院遍閱全卷，亦難認原處分機關此番延宕有何正當、合理之
    理由，則原處分機關對異議人所為之裁決顯已違反行政程序
    法第6條所揭櫫之平等原則而違反情節重大，且本件作成裁
    決時間與違規時間相距將近5年，顯已超過行政罰法第27條
    所規定3年之裁罰時效，非但行政罰裁處權長久處於懸而未
    決之狀態，且使異議人遭受處罰機關突襲性之行政罰處分，
    而蒙受重大之不利益，顯已違背人民對於交通裁罰制度之合
    理信賴，亦與誠實信用原則有違，且違反之情節重大。況若
    處罰機關長時間延宕而未為裁決，人民對於違規之事實有爭
    執時，往往亦因時間之經過，致未能即時提出有利之證據，
    實影響其權益甚鉅，是以，處分機關長時間怠於行使裁處權
    之不利益，應責由其自行承擔，要無轉嫁而由人民承受之理
    。綜上所述，原處分機關對本件之裁罰期限既違反主管機關
    所定違反道路交通管理事件統一裁罰標準及處理細則第44
    條第1項之規定，亦屬違反行政程序法第6條所定平等原則之
    規定且情節重大，從而，原處分機關對異議人所為之裁處，
    即非適法，異議人聲明異議時所執上揭情狀固無可採，仍應
    認其異議為有理由，爰將原處分撤銷，並另為受處分人不罰
    之諭知。
三、抗告意旨略以：
（一）、「聲明異議，應以司法狀紙，敘述異議之理由，提出於
        原處分機關為之，原處分機關應於接受異議書狀5日內
        ，將該案卷宗及有關證物，送交該管地方法院或其分院
        交通法庭。」，道路交通案件處理辨法第13條訂有明文
        。
（二）、查本件異議人於96年4月30日提出聲明異議 (本站於96
        年5月3日收文)，本站於96年5月9日以北監基四字第
        09620 02413號函，移請異議人住所有管轄權之臺灣臺
        北地方法院審理，復經臺灣臺北地方法院於96年5月18
        日96年度交聲字第518號裁定「原交通部公路總局臺北
        區監理所基隆監理站基監字第裁42-Z00000000號處分撤
        銷。甲○○不罰。其餘異議駁回」。
（三）、另本件異議人逕向臺灣基隆地方法院出聲明異議，不符
        道路交通案件處理辦法第13條規定，又異議人住所為臺
        北縣新店市○○路11-5號20樓，違規地點在國道3號北
        上16公里處，臺灣基隆地方法院有無管轄權，容有爭議
        。為避免同一事件，分由兩地方法院作出不同之裁定，
         令原處分機關無所適從，本案應為廢止原裁定。
四、按法院受理有關交通事件，準用刑事訴訟法之規定，其處理
    辦法，由司法院會同行政院定之，道路交通管理處罰條例第
    89條定有明文。又案件由犯罪地或被告之住所、居所或所在
    地之法院管轄；無管轄權之案件，應諭知管轄錯誤之判決，
    並同時諭知移送於管轄法院，刑事訴訟法第5條第1項、第30
    4條亦分別定有明文。準此，關於聲明異議事件之管轄事項
    ，於上開道路交通案件處理辦法既無特別規定，自應準用刑
    事訴訟法第5條第1項規定，由受處分人之違規行為地或其住
    所、居所或所在地之法院管轄。
五、經查：抗告人即受處分人甲○○於91年8月7日14時15分許，
    駕駛車牌號碼LP-7459號自用小客車，行經國道3號公路北上
    16公里處，因未懸掛前號牌行駛公路，為警攔停開單舉發，
    然本件抗告人住所為係在臺北縣新店市，違規地點在國道三
    號16公里處（原審裁定誤載為國道3號高速公路北上6公里處
    ），經查係在台北市南港系統交流道附近，並非基隆地院轄
    區，雖抗告人於警察舉發通知單上記載車主地址為基隆市○
    ○路180巷43號，然此地址是否為抗告人之居所或所在地，
    或僅單純便於收受裁定之處所？此攸關本件管轄法院之認定
    ，原審法院未予詳實調查，容有未洽。是原處分機關以其住
    所地之管轄法院為臺灣臺北地方法院，非臺灣基隆地方法院
    ，行為地亦非於臺灣基隆地方法院管轄區域為由提起抗告，
    非無理由，自應由本院將原裁定撤銷，發回原審法院查明後
    再為適法之處理。
六、據上論結，應依道路交通管理處罰條例第89條、道路交通案
    件處理辦法第26條、刑事訴訟法第413條前段，裁定如主文
    。
中　　華　　民　　國　　96　　年　　7 　　月　　31　　日
　　　　　　　　　刑事第七庭審判長法　官　黃麗生
　　　　　　　　　　　　　　　　  法　官　許錦印
　　　　　　　　　　　　　　　　  法　官　江國華
以上正本證明與原本無異。
不得再抗告。
                                  書記官  陳玉嬋
中　　華　　民　　國　　96　　年　　8 　　月　　2 　　日
